臺灣臺北地方法院刑事判決　　　　　　　　　　　　八十九年度交訴字第一五七號
　　公　訴　人　臺灣臺北地方法院檢察署檢察官
　　被　　　告　甲○○
右列被告因業務過失致死案件，經檢察官提起公訴（八十九年度偵字第一六三一二、
一八三五九號），本院判決如左：
    主  文
甲○○從事業務之人，因業務上之過失致人於死，處有期徒刑柒月。
    事  實
一、甲○○於民國八十九年五月二十七日上午七時四十七分許，明知並無小型車職業
    駕駛執照，竟仍駕駛車號ＥＶ－九九０號營業用小客車執行業務，在沿台北市○
    ○路○段東向西方向內側車道，行駛至台北市信義區公所南側大門前時，本應注
    意汽車行駛時，應注意車前狀況，並隨時採取必要安全措施，而當時現場雖因舉
    辦路跑活動，外側慢車道封閉，所有公車均在中間車道臨時停車供乘客上、下車
    ，然依當時為日間自然光線、路面無缺陷無障礙物、並無不能注意之情形，竟疏
    未注意，車頭正面撞及甫由公車下車，卻擅自由北往南方向，違規穿越設有劃分
    島路段之行人楊石枝，使楊石枝當場倒地，經送醫急救，仍於八十九年七月二十
    日十八時五十九分許，因顱內出血、頭部外傷，致敗血性休克而傷重不治死亡。
二、案經台灣台北地方法院檢察署檢察官相驗後自動檢舉，及楊石枝之子丙○○、乙
    ○○訴由台北市政府警察局信義分局報請台灣台北地方法院檢察署檢察官偵查起
    訴。
    理  由
一、訊據被告甲○○固不否認其並無小型車職業駕駛執照，而於右開時、地駕駛計程
    車撞及被害人楊石枝，並使被害人於八十九年七月二十日十八時五十九分許死亡
    之事實，惟辯稱：其並無過失，係被害人跑來撞被告，車禍當時其計程車一點都
    沒有動；其看到被害人後還曾向被害人說「再來、再來、再來」，被害人還是撞
    到其計程車之右側，整個人趴上來，被害人一直靠過來，一點辦法都沒有云云。
    然查：
  (一)被告於右開時地發生車禍之事實，有交通事故現場照片、道路交通事故調查報告
    表、談話紀錄表、補充資料表、交通事故初步分析研判表在卷可稽；而被害人因
    前開車禍死亡之事實，亦有照片、相驗筆錄、相驗屍體證明書、驗斷書在卷可憑
    。
  (二)被告雖以前詞置辯，然查：
  １被告於警詢、偵查、訊問時，均自稱其時速為每小時二十公里以下，此有卷附八
    十九年五月二十七日警詢筆錄、八十九年九月七日偵查訊問筆錄、及本院九十年
    十二月十四日訊問筆錄在卷可參，則被告於本件審理時始改稱發生車禍時其計程
    車並非在行進中云云，已難輕信；另依卷附道路交通事故調查報告表所示，被害
    人遺留於路面之血跡係在被告所駕駛之計程車之右前方（即該計程車之西北方）
    ，是以被害人在自北往南方向穿越馬路並與被告之計程車發生碰撞時，應曾遭受
    一由東向西之力量，而此亦足以佐證被告之計程車在發生車禍時，應正由東向西
    行駛中，而非全然靜止；又被害人於車禍發生時年齡為七十五歲（按被害人係生
    於十二年七月二十五日），且正於車陣中橫越馬路，則其行進速度不可能過於快
    速，則於此情形下，若非遭外力撞及，應不至於產生顱內出血致死之重大傷害，
    被告之計程車亦不應產生前擋風玻璃全部破碎之重大損害（卷附道路交通事故補
    充資料表、交通事故現場照片參照）。是綜合前情，並審酌依前述補充資料表所
    示被告計程車另有「右前車角撞痕」之損害，則本件車禍之發生，應為被告所駕
    駛之計程車於尚在行進之際，先由右前車角撞及被害人、被害人因而頭部向下撞
    碎該計程車之擋風玻璃後、再倒臥於路面並留下血跡之事實，足以認定；而被告
    辯稱其計程車於車禍時為靜止狀態云云，則不足採信。
  ２次查，被告於車禍發生之前，即已發現被害人自其右側之公車前方出現之事實，
    業據被告於警詢、偵查、本院訊問時所自陳；而被告復於本院審理時，自陳其於
    見到被害人後，尚能對被害人喊「再來、再來、再來」三句後，始與被害人發生
    碰撞（本院九十一年十一月十八日審理筆錄參照），則其於發現被害人之後，應
    仍有足夠反應時間以採取必要之安全措施；次按汽車行駛時，駕駛人應注意車前
    狀況，並隨時採取必要之安全措施，道路交通安全規則第九十四條第三項定有明
    文，被告雖未持有小型車職業駕駛執照，但其既持有小型車普通駕駛執照，並自
    陳駕駛計程車多年，自應注意前揭規定，且依當時該路段為日間自然光線、路面
    無缺陷無障礙物之情形下，縱然該路段正舉辦路跑活動，人車行進路線較為複雜
    ，亦非不能注意，則被告未依當時實際路況提高其注意程度，並於發現被害人後
    未採取必要之安全措施，致撞及被害人，其有過失甚明，卷附台北市車輛行車事
    故鑑定委員會鑑定意見書、台北市車輛行車事故鑑定案件覆議意見書亦同此見解
    ，且此過失與被害人死亡之間，亦有相當因果關係，則被告因過失致人於死之犯
    行，足堪認定。
二、按刑法第二百七十六條第二項所謂之業務，係指以反覆同種類之行為為目的之社
    會活動而言（最高法院六十九年台上字第四０四七號、七十一年台上字第一五五
    ０號、七十一年台上字第七０九八號判例參照）。本件被告於車禍時雖未持有小
    型車職業駕駛執照，但其自陳已駕駛計程車多年，但因年滿六十五歲不能再換駕
    照，因此以普通小型車駕駛執照駕駛計程車（本院九十一年十一月十八日審理筆
    錄參照），且被告亦係於駕駛計程車時肇事，則揆諸前揭說明，被告仍屬從事業
    務之人，核其所為，即犯刑法第二百七十六條第二項業務過失致死罪。又按「汽
    車駕駛人，無駕駛執照駕車、酒醉駕車、吸食毒品或迷幻藥駕車、行駛人行道或
    行經行人穿越道不依規定讓行人優先通行，因而致人受傷或死亡，依法應負刑事
    責任者，加重其刑至二分之一。汽車駕駛人，在快車道依規定駕車行駛，因行人
    或慢車不依規定，擅自進入快車道，而致人受傷或死亡，依法應負刑事責任者，
    減輕其刑。」道路交通管理處罰條例第八十六條第一項、第二項分別定有明文，
    本件被告未持有小型車職業駕駛執照，竟仍駕駛計程車營業，乃屬無駕駛執照駕
    車，應依前述道路交通管理處罰條例第八十六條第一項加重其刑；另被害人於設
    有劃分島路段違規進入快車道欲穿越道路，亦屬不依規定擅自進入快車道（道路
    交通安全規則第一百三十四條第二款參照），則應依前述道路交通管理處罰條例
    第八十六條第二項之規定減輕其刑。再被告於本件犯罪未發覺前，已向當時處理
    事故之警員許憲賓承認犯罪並接受裁判，亦有台北市政府警察局信義分局交通分
    隊自首調查報告在卷可稽，應依刑法第六十二條前段之規定減輕其刑。是依前述
    法條及刑法第七十條、第七十一條第一項之規定，就被告本件所犯之罪，先加重
    後遞減輕之。爰審酌被告智識程度為國小畢業、過失之程度、被害人死亡之結果
    、被害人亦同有過失、犯後猶不坦承犯行、及尚未與被害人家屬達成民事和解等
    情，量處如主文所示之刑。
據上論斷，應依刑事訴訟法第二百九十九條第一項前段、刑法第二百七十六條第二項
、第六十二條前段，道路交通管理處罰條例第八十六條第一項、第二項，罰金罰鍰提
高標準條例第一條前段，判決如主文。
本案經檢察官楊朝森到庭執行職務
中      華      民      國    九十一    年      十二    月      二      日
                                      臺灣臺北地方法院交通法庭
                                          法  官  林鴻達
右正本證明與原本無異。
如不服本判決，應於判決送達後十日內，向本院提出上訴狀。
                                          書記官  石幸代
中      華      民      國    九十一    年      十二    月      二      日
附錄本案論罪科刑法條全文：
刑法第二百七十六條
一因過失致人於死者，處二年以下有期徒刑、拘役或二千元以下罰金。
二從事業務之人，因業務上之過失犯前項之罪者，處五年以下有期徒刑或拘役，得併
 科三千元以下罰金。
